【裁判字號】    99,簡上,37
【裁判日期】    990513
【裁判案由】    詐欺
【裁判全文】
臺灣臺南地方法院刑事判決              99年度簡上字第37號
上  訴  人  臺灣臺南地方法院檢察署檢察官
被      告  丙○○
上列上訴人因被告詐欺案件，不服中華民國九十八年十二月十八
日本院九十八年度簡字第三０三四號第一審刑事簡易判決（聲請
簡易判決處刑案號：九十八年度偵緝字第一三二０號），提起上
訴，並移送併案（九十九年度偵字第八０五號、一三一七號、二
九六一號），本院管轄之第二審合議庭判決如下：
    主  文
原判決撤銷。
丙○○幫助意圖為自己不法之所有，以詐術使人將本人之物交付
，處有期徒刑月，如易科罰金，以新臺幣壹仟元折算壹日。
    事  實
一、丙○○係具一般智識之成年人，能預見提供自己之金融帳戶
    及行動電話門號予他人使用，有為犯罪集團作為犯罪工具之
    可能，猶基於幫助他人詐欺取財之不確定故意，於民國九十
    八年三月二十四日至同月三十一日間某日，在臺南縣永康市
    ○○路上某網咖內，同時將其於八十五年間所申辦帳號為00
    000000000000號之永康大灣郵局帳戶（下稱大灣郵局帳戶）
    ，及其於九十八年三月二十三日甫申辦之帳號為0000000000
    0號第一商業銀行大灣分行帳戶（下稱第一銀行帳戶）之存
    摺、提款卡、印章及密碼，連同於九十八年三月二十三日申
    辦之0000000000號行動電話（下稱系爭行動電話）SIM卡一
    張，一併交付予某姓名年籍不詳之成年男子使用。嗣詐欺集
    團成員自該成年男子處取得上開大灣郵局、第一銀行帳戶之
    存摺、提款卡、密碼、印章及系爭行動電話SIM卡後，即於
    九十八年三月三十一日起至同年五月二日止，分別以電話向
    乙○○、己○○佯稱其等女兒欠錢或車禍需用錢，或利用系
    爭行動電話申請拍賣網站帳號後，佯裝拍賣網站賣家欲販售
    相機及攝錄影機，而以系爭行動電話予買家聯絡等方式，致
    使乙○○、己○○、甲○○、丁○○等人陷於錯誤，各依詐
    騙集團成員指示，於如附表所示之時間、地點，將新臺幣（
    下同）二萬五千一百五十元至三萬元不等之金額匯入丙○○
    之大灣郵局及第一銀行帳戶內，及沈育辰、許舜忠所申辦之
    華南商業銀行麻豆分行、五股中興路郵局帳戶中，除己○○
    所匯入之三萬元因報警後經緊急留置未遭提領外，其他款項
    均遭詐騙集團提領一空。後因乙○○等四人接獲女兒通知或
    遲未收到購買物品，知悉受騙後報警處理，始循線查知上情
    。
二、案經臺南縣警察局永康分局報告臺灣臺南地方法院檢察署檢
    察官偵查起訴及移送併辦。
    理  由
一、按被告以外之人於審判外之言詞或書面陳述，除法律有規定
    者外，不得作為證據，刑事訴訟法第一百五十九條第一項固
    定有明文。然按被告以外之人於審判外之陳述，雖不符前四
    條之規定，而經當事人於審判程序同意作為證據，法院審酌
    該言詞陳述或書面陳述作成時之情況，認為適當者，亦得為
    證據；當事人、代理人或辯護人於法院調查證據時，知有第
    一百五十九條第一項不得為證據之情形，而未於言詞辯論終
    結前聲明異議者，視為有前項之同意，同法第一百五十九條
    之五亦已明訂。本案據以認定被告丙○○犯罪事實之證據，
    部分屬於傳聞證據，惟因被告對於上開證物之證據能力已同
    意作為證據使用，在本院言詞辯論終結前，亦未對於證據能
    力聲明異議，而依刑事訴訟法第一百五十九條之五第一項、
    第二項規定，有視為同意上開證據具備證據能力，經本院審
    酌該等傳聞證據作成之情況，亦無違法或不當情事，因而認
    為適當，故該等傳聞證據均具備證據能力而得作為證據，合
    先敘明。
二、上開犯罪事實，業據被告於偵查及本院準備程序時坦承不諱
    ，核與證人即被害人乙○○、己○○、甲○○、丁○○於警
    詢時所證被害情節相符，並有如附表所示被告上開大灣郵局
    、第一銀行帳戶及系爭行動電話門號申請書、交易明細表、
    網路拍賣帳戶申請、刊登拍賣物品、被害人得標資料及被害
    人匯款單據、報案資料等非供述證據在卷可稽，足證被告自
    白核與事實相符，應堪採信。
三、至被告雖於本院審理時翻易前詞改稱：其係因信賴該不知名
    成年男子所述欲幫其貸款之說詞，始交付其所申辦大灣郵局
    第一銀行帳戶之提款卡、密碼、存摺、印章及系爭行動電話
    門號SIM卡予該男子，其並未想到對方可能將其上開帳戶及
    門號持以詐騙他人云云。惟被告於本院審理時自承於案發當
    時並無經濟困難之情形，亦未提出任何證據證明其有託人貸
    款之必要外；且詐騙集團常以他人所申辦之金融機構帳戶及
    電話詐騙被害人，致偵查機關無法查知真正從事詐欺之人等
    情，早為傳播媒體廣為報導，又以被告於案發當時係一年滿
    二十九歲，有工作經驗，受有高職教育，心智成熟之成年人
    ，則依被告當時之心智情形，實有預見其將所申辦之金融機
    構帳戶及行動電話門號提供他人使用，恐有幫助他人從事詐
    欺之可能。況被告於偵查中即已供稱：「（應該知道詐騙集
    團會使用人頭帳戶詐騙？）知道。」、「（你難道不擔心將
    帳戶交給陌生人會被做為詐騙工具？）那時也是會擔心。」
    、「（既然會擔心，為何還將帳戶交給對方？）我沒想到會
    這麼嚴重。」、「（既然擔心該帳戶被做不法使用，聯絡不
    上對方後，為何不掛失、報警？）我想說等他再聯絡我。」
    等語，可知被告於交付其所申辦之大灣郵局及第一銀行帳戶
    及行動電話門號時即有預見上開帳戶及行動電話門號有遭詐
    騙集團用以詐騙他人之可能，卻仍執意提供上開帳戶之存摺
    、提款卡、密碼、印章及行動電話 SIM卡予他人使用，已足
    證被告確有幫助詐欺之行為及不確定故意甚明。是被告事後
    所辯，顯屬畏罪之詞，不足採信。本件事證明確，被告幫助
    詐欺犯行洵堪認定，應予依法論科。
四、按刑法上之幫助犯，係指以幫助之意思，對於正犯資以助力
    ，而未參與實施犯罪之行為者而言。本件被告提供大灣郵局
    、第一銀行帳戶及系爭行動電話門號供詐騙集團成員用以詐
    騙被害人或使被害人匯入款項，並未實際參與詐騙集團成員
    對被害人實施詐欺之犯罪行為，是核其所為，係犯刑法第三
    十條第一項、第三百三十九條第一項之幫助詐欺取財罪。又
    被告一交付行為同時提供上開帳戶及行動電話門號予他人，
    應僅有一幫助行為，其幫助詐騙集團分別詐騙被害人乙○○
    、己○○、甲○○及丁○○等四人之財物，為想像競合犯，
    應依刑法第五十五條規定論以一幫助詐欺取財罪。另被告之
    行為，僅止於幫助而已，爰依刑法第三十條第二項規定，按
    正犯之刑減輕之。至檢察官雖僅就被告幫助詐欺被害人己○○部分聲請簡易判決處刑，惟就被告幫助詐欺被害人乙○○
    、甲○○及丁○○部分，因與本件尚有想像競合之裁判上一
    罪，已如前述，應為起訴效力所及，且業經檢察官移送併辦
    ，本院自應併予以審理，附此敘明。原審以被告所犯幫助詐
    欺取財罪，事證明確，予以論科，固非無見，惟原審判決就
    上開併案部分（如附表編號一、三、四部分所示）未及審酌
    ，容有未洽，檢察官上訴以此指摘原判決不當，為有理由，
    應由本院撤銷改判。爰審酌被告前無刑事犯罪紀錄，有卷附
    臺灣高等法院被告前案紀錄表一份可按，素行良好，明知現
    今社會詐騙集團猖獗，被害人事後因詐騙集團利用人頭帳戶
    及行動電話門號隱匿贓款而追償不易之事時有耳聞，竟僅因
    不明原因欲貸款使用，即昧於常理提供自己所申辦之二金融
    機構帳戶存摺、提款卡、密碼、印章及行動電話SIM卡輾轉
    供詐騙集團使用，增加被害人事後追索，尋求救濟之困難，
    並使犯罪之追查趨於複雜，所為危害社會秩序甚為重大，而
    其至今尚未賠償被害人損害共八萬二千三百元（已扣除被害
    人己○○未遭詐騙集團提領部分），惟其犯後坦承部分犯行
    ，態度尚可，且自稱並無取得任何對價等一切情狀，量處如
    主文所示之刑，並均諭知易科罰金之折算標準，以示懲儆。
據上論斷，應依刑事訴訟法第四百五十五條之一第一項、第三項
、第三百六十九條第一項前段、第三百六十四條、第二百九十九
條第一項前段，刑法第三百三十九條第一項、第三十條第一項前
段、第二項、第五十五條、第四十一條第一項前段，刑法施行法
第一條之一，判決如主文。
本案經檢察官戊○○到庭執行職務。
中    華    民    國    99    年     5    月    13    日
                  刑事第三庭  審判長  法  官  鄭文祺
                                      法  官  陳振謙
                                      法  官  劉秀君
以上正本證明與原本無異。
不得上訴。
中    華    民    國    99    年    5     月    14    日
                                      書記官  曾盈靜
附表：
┌─┬────┬───┬─────────┬─────────┬─────────┬──────┐
│編│時間    │被害人│犯罪方式          │被害人轉匯入之金額│證據              │起訴或併案案│
│號│        │      │                  │（新臺幣）及帳戶  │                  │號          │
├─┼────┼───┼─────────┼─────────┼─────────┼──────┤
│一│九十八年│乙○○│該詐騙集團成員撥打│在南投縣國姓鄉中興│1.丙○○自白。    │臺南地檢    │
│  │三月三十│      │電話予被害人，佯稱│路303號郵局以臨櫃 │2.乙○○指述。    │99年度偵字第│
│  │一日十一│      │被害人女兒積欠債務│匯款之方式將三萬元│3.丙○○中華郵政帳│805號       │
│  │時五十一│      │新臺幣三萬元，致被│匯入丙○○永康大灣│  號開戶資料及交易│            │
│  │分許    │      │害人陷於錯誤，遂將│郵局00000000000000│  明細。          │            │
│  │        │      │款項匯款入丙○○所│號帳戶內。        │4.內政部警政署反詐│            │
│  │        │      │有之永康大灣郵局號│                  │  騙諮詢專線紀錄表│            │
│  │        │      │帳戶內。          │                  │  。              │            │
│  │        │      │                  │                  │5.受理詐騙帳戶通報│            │
│  │        │      │                  │                  │  警示簡便格式表。│            │
│  │        │      │                  │                  │6.郵政國內匯款執據│            │
│  │        │      │                  │                  │  。              │            │
│  │        │      │                  │                  │7.受理刑事案件報案│            │
│  │        │      │                  │                  │  三聯單。        │            │
├─┼────┼───┼─────────┼─────────┼─────────┼──────┤
│二│九十八年│己○○│該詐騙集團成員撥打│在臺南縣仁德鄉中正│1.丙○○自白。    │臺南地檢    │
│  │三月三十│      │電話予被害人，佯稱│路二段1118號仁德郵│2.己○○指述。    │98偵緝1320號│
│  │一日十二│      │係被害人女兒，因有│局以臨櫃匯款之方式│3.受理詐騙帳戶通報│            │
│  │時許    │      │人出車禍急需用錢，│將三萬元匯入丙○○│  警示簡便格式表。│            │
│  │        │      │致被害人陷於錯誤，│第一商業銀行大灣分│4.內政部警政署反詐│            │
│  │        │      │遂匯款入丙○○所有│行00000000000號帳 │  騙諮詢專線紀錄表│            │
│  │        │      │之第一商業銀行帳戶│戶，惟該金額後遭被│  。              │            │
│  │        │      │內。              │害人報警留置，並未│5.金融機構協助受詐│            │
│  │        │      │                  │遭詐騙集團提領。  │  騙民眾通知疑似警│            │
│  │        │      │                  │                  │  示帳戶通報單。  │            │
│  │        │      │                  │                  │6.金融機構聯防機制│            │
│  │        │      │                  │                  │  通報單。        │            │
│  │        │      │                  │                  │7.郵政跨行匯款申請│            │
│  │        │      │                  │                  │  書。            │            │
│  │        │      │                  │                  │8.受理刑事案件報案│            │
│  │        │      │                  │                  │  三聯單。        │            │
│  │        │      │                  │                  │9.丙○○第一商業銀│            │
│  │        │      │                  │                  │  行開戶資料查詢及│            │
│  │        │      │                  │                  │  交易明細。      │            │
│  │        │      │                  │                  │10.臺灣臺南地方法院│            │
│  │        │      │                  │                  │  檢察署公務電話紀│            │
│  │        │      │                  │                  │  錄單。          │            │
├─┼────┼───┼─────────┼─────────┼─────────┼──────┤
│三│九十八年│甲○○│該詐騙集團成員以李│張茵嘉在台北市松山│1.丙○○自白。    │臺北地檢98偵│
│  │四月十七│      │嘉宏所有之00000000│區○○○路○段145 │2.甲○○指述。    │18701號     │
│  │日十一時│      │53號行動電話申請露│號華南銀行瑞祥分行│3.華南商業銀行活期│→          │
│  │四十四分│      │天拍賣網站之帳號，│以臨櫃匯款之方式將│  性存款存款憑條（│臺南地檢99偵│
│  │許。    │      │並佯登販賣NIKON   │二萬五千一百五十元│  收據）。        │2961號      │
│  │        │      │D300 BODY相機一台 │匯入沈育辰華南商業│4.網路拍賣頁面列印│            │
│  │        │      │之訊息，致被害人信│銀行麻豆分行621200│  。              │            │
│  │        │      │以為真遂請其女兒張│718971號帳戶。    │5.丙○○0000000000│            │
│  │        │      │茵嘉下標購買，並以│                  │  號行動電話通聯調│            │
│  │        │      │張茵嘉之名義將價金│                  │  閱查詢單。      │            │
│  │        │      │匯入沈育辰華南銀行│                  │6.沈育辰華南商業銀│            │
│  │        │      │麻豆分行帳戶內。  │                  │  行麻豆分行開戶資│            │
│  │        │      │                  │                  │  料及交易明細表。│            │
│  │        │      │                  │                  │7.露天拍賣網站會員│            │
│  │        │      │                  │                  │  帳號mlik888666之│            │
│  │        │      │                  │                  │  基本註冊資料。  │            │
├─┼────┼───┼─────────┼─────────┼─────────┼──────┤
│四│九十八年│丁○○│該詐騙集團成員在露│在台北市文山區某處│1.丙○○自白。    │臺北地檢    │
│  │五月二日│      │天拍賣網站佯登販賣│之富邦銀行ATM將二 │2.丁○○指述。    │98偵21432號 │
│  │十二時七│      │SONY HDR-XR520攝錄│萬七千一百五十元匯│3.內政部警政署反詐│→          │
│  │分許。  │      │影機之訊息，並留下│入許舜忠所有之中華│  騙案件紀錄表。  │臺南地檢    │
│  │        │      │丙○○所有之098119│郵政五股中興路郵局│4.通聯調閱查詢單。│99偵1317號  │
│  │        │      │1453號行動電話作為│00000000000000號帳│5.臺北富邦銀行ATM │            │
│  │        │      │聯絡之用，致被害人│戶。              │  自動櫃員機交易明│            │
│  │        │      │信以為真遂下標購買│                  │  細表。          │            │
│  │        │      │，將價金以其妻子楊│                  │6.0000000000號行動│            │
│  │        │      │曉琪之名義匯入許舜│                  │  電話之遠傳易付卡│            │
│  │        │      │忠所有之中華郵政帳│                  │  客戶資料卡。    │            │
│  │        │      │戶內。            │                  │7.許舜忠郵局帳戶客│            │
│  │        │      │                  │                  │  戶歷史交易清單。│            │
│  │        │      │                  │                  │8.中華電信股份有限│            │
│  │        │      │                  │                  │  公司通話明細報表│            │
│  │        │      │                  │                  │  。              │            │
└─┴────┴───┴─────────┴─────────┴─────────┴──────┘

司法院資訊處製作；財團法人民間司法改革基金會備份。
